臺灣高雄地方法院民事判決　　　　　　　　　　　　九十三年度簡上字第三一０號
上　訴　人　甲○○
被 上訴 人　乙○○
右當事人間請求損害賠償事件，上訴人對於民國九十三年九月二十九日本院九十三年
度鳳簡字第八九九號第一審判決提起上訴，本院於民國九十四年三月四日言詞辯論終
結，判決如下：
    主  文
原判決關於命上訴人給付超過新台幣伍萬壹仟肆佰柒拾陸元，及自民國九十三年六月
十六日起至清償日止，按週年利率百分之五計算之利息部分，暨該部分假執行之宣告
均廢棄。
其餘上訴駁回。
第二審訴訟費用由上訴人負擔。
    事實及理由
一、被上訴人起訴主張，於民國九十三年二月七日上午十時三十分許，在高雄縣大寮
    鄉○○村○○街三八二巷十八號前，因伊向上訴人收取房屋租金並詢問何時搬遷
    時，雙方發生口角，上訴人竟基於傷害之故意，徒手毆打伊頭部，致受到頭部外
    傷、顏面挫傷之傷害。嗣伊質問上訴人出手毆打之原因時，其復基於恐嚇之故意
    ，變本加厲稱：「我殺妳都敢，今天一定要讓她全家死光光」之語，致伊因而心
    生畏懼。伊因上開傷勢支出醫療費用新台幣（下同）一千三百二十元；因頭部持
    續疼痛及暈眩，乃於九十三年二月九日及二月十二日請病假二日休息，減少薪資
    所得一千二百五十六元；另因頭部疼痛及被告恐嚇欲加殺害之意，致生畏懼而將
    幼兒託付親友代為照料，託嬰費用每日八百元，自同年二月七日起至二月十四日
    共計八日，支出六千元；末伊因此傷害造成腦震盪，持續有頭痛、作嘔、暈眩及
    頭部轉動疼痛之狀況，且此事件發生後上訴人絲毫無道歉之意，甚至多次出言恐
    嚇，致伊家人之身家安全飽受威脅，故請求上訴人給付精神慰撫金二十五萬元。
    為此，爰依侵權行為之法律關係，提起本訴，並於原審聲明(一)上訴人應給付二十
    五萬八千五百七十六元，及自九十二年六月十六日起至清償日止，按週年利率百
    分之五計算之利息。(二)願提供擔保，請准為假執行之宣告。茲因被上訴人不服原
    判決，提起本件上訴，故除仍援用原審主張及陳述外，並於本院聲明：駁回上訴
    等語。
二、上訴人則以：被上訴人偕同其妹帶錄音機於右揭時地前往伊租住處收取租金，詎
    料於受領租金後旋即大聲揚言：「你們要在一個月內搬家，否則拿棒球棒來給你
    們掃地出門」，兩造因而發生爭執，致在旁八歲姪兒放聲大哭，伊隨即揮手將被
    上訴人推開，欲將姪兒抱起時，不慎碰到被上訴人右臉頰，並無任何恐嚇之語。
    此外原告所出具惠德醫院之診斷證明書記載「頭部外傷併腦震盪」係屬偽造，現
    已由上訴人提起偽造文書告訴中，故不得援為證據資料。伊既無傷害及恐嚇之行
    為，故被上訴人請求給付醫療費用、精神慰撫金、減少勞動能力、增加生活上之
    需要及精神慰撫金云云，即無所據等語，故於原審聲明(一)原告之訴駁回。(二)如受
    不利判決，願供擔保請准為假執行之宣告。並於本院補陳：被上訴人僅有「右臉
    頰挫傷」之傷勢，並無向公司請假休息的必要；且其係請特休及補休，並非請假
    ，故無減少薪資所得之情形。再者，被上訴人大聲爭執之行為，致在旁之姪兒放
    聲大哭，伊於保護姪兒時揮手推開被上訴人致受有些微傷勢，其對於傷害結果之
    發生亦與有過失。此外，被上訴人主張精神慰撫金亦嫌過高，應再予核減之語，
    資為抗辯，爰於本院聲明：(一)原判決廢棄。(二)駁回被上訴人在第一審簡易之訴
    及假執行之聲請。
三、兩造不爭執於九十三年二月七日上午十時三十分許，在高雄縣大寮鄉○○村○○
    街三八二巷十八號前，因收取房屋租金並詢問搬遷事宜時，雙方發生口角，被上
    訴人受有頭部外傷、顏面挫傷之傷害，並有聖若瑟醫院診斷證明書附卷可稽（詳
    警卷第七頁），堪予認定。故本件爭點在於(一)上訴人有無故意對被上訴人實施傷
    害及恐嚇之行為？(二)被上訴人請求之金額是否適當？茲分述如后。
四、上訴人有無故意對被上訴人實施傷害及恐嚇之行為？
(一)、被上訴人之主張，業據與其同行且在場之證人郭阿麗於偵查中結證稱：我與被上
    訴人去收房租，那時上訴人無緣無故毆打被上訴人等語，且上訴人當庭並未否認
    （詳見台灣高雄地方法院檢察署偵查卷第六頁，下稱偵查卷），參以證人即上訴
    人之配偶林麗娟證稱：上訴人為了搶錄音機與被上訴人拉扯等語（詳見本院九十
    三年度簡上字第四六七號刑事卷第四十頁，下稱刑事卷）；證人即上訴人之女兒
    林瑋婷證陳：上訴人要將告訴人錄音機弄走，與上訴人發生拉扯（參閱刑事卷第
    四十三頁），均核與上訴人於警詢時所陳：當時乙○○來向我收完房租，並要我
    馬上搬家而發生口角及推拉等語相符，足證兩造於發生口角時，上訴人確有故意
    藉其體力之優勢加損害於被上訴人之情，兩造發生爭執前，被上訴人並未受傷，
    但卻在爭執後出現有前揭傷勢，據此而論，可見被上訴人確係因遭上訴人施加肢
    體之物理力後，致受頭部外傷及顏面挫傷之傷害，顯見上訴人應有故意傷害被上
    訴人之事實，甚為明確。上訴人辯稱係因發生爭執致在旁八歲姪兒放聲大哭，欲
    將姪兒抱起時，不慎碰到被上訴人右臉頰云云，即與前開證據不符，難以信採。
(二)、次查，上訴人於上揭時、地對被上訴人恐嚇之事實，業據被上訴人迭於警詢、偵
    查及本院審理時陳明甚詳，核與證人郭阿麗在偵查中證稱：「上訴人用手打我姐
    打完後說要殺死我們全家；上訴人出言恐嚇說要殺我全家，要找兄弟拿武士刀殺
    我全家」等語（詳見偵查卷第六頁及第十頁）大致相符，且經本院於審理時對被
    上訴人庭呈案發現場錄音帶勘驗結果，可聽到錄音帶內有數個女子之尖銳聲音（
    被上訴人聲音），及一位男子（即上訴人）之聲音，發生嚴重衝突，該名男子（
    即上訴人）大聲說：「你叫孩子出來，刀子拿出來」等語（詳見刑事卷第五十二
    頁勘驗筆錄），核與上訴人陳稱：（審判長問：為何在現場講叫孩子起來，拿刀
    子出來等語？）答：因為告訴人大小聲，那是當時氣話等詞相符（詳見刑事卷第
    五十七頁），足認被上訴人主張被告確有恐嚇之行為，洵屬有據，至堪採信。上
    訴人空言否認，即無所憑，未足採信。此外，上訴人因對於被上訴人所犯上開傷
    害及恐嚇犯行，經本院各判處拘役二十日確定，復有前揭本院九十三年簡上字第
    四六七號刑事判決在卷可憑，故上訴人確有於右揭時地對被上訴人實施傷害及恐
    嚇等加害行為之事實，堪予認定。
五、被上訴人請求之金額是否適當？
    按因故意或過失不法侵害他人之權利者，負損害賠償責任；不法侵害他人之身體
    或健康者，對於被害人因此喪失或減少勞動能力或增加生活上之需要時，應負損
    害賠償責任；又不法侵害他人之身體、健康、名譽、自由、信用、隱私、貞操或
    不法侵害其他人格法益，而情節重大者，被害人雖非財產上之損害，亦得請求賠
    償相當之金額，民法第一百八十四條第一項前段、第一百九十三條第一項及第一
    百九十五條第一項前段分別定有明文。上訴人既有故意傷害被上訴人之事實，因
    此被上訴人依上開侵權行為之法律關係，請求上訴人負損害賠償責任，自屬有據
    。茲應審究者，係被上訴人請求賠償之各項損害，應否准許，分述如次：
(一)、醫藥費：被上訴人因上訴人之傷害行為，分別於九十三年二月七日、二月九日前
    往聖若瑟醫院及惠德醫院治療，共支出醫藥費二百二十元，並提出收據影本二紙
    為證，經核其所支出之費用為治療上開傷勢所必要，應予准許。至於被上訴人另
    主張支出醫藥費一百元，則無法舉證以實其說；另被上訴人主張其因此次傷害造
    成頸椎傷，致頸部無法右側轉頭，故向國術館購買藥片貼附，藉以減輕疼痛，總
    共使用二十餘片，共支出一千元，則或因其未提出診斷書證明受有此傷勢，且無
    從證明此傷勢確有使用藥片減輕疼痛之必要，故此部分之請求，即屬無據，尚難
    遽准。
(二)、工作損失：被上訴人主張因前開傷勢而分別於九十二年二月九日及二月十二日請
    假二日，受有工作損失一千二百五十六元，業據其提出全台晶像股份有限公司員
    工請假明細表為憑，且其薪資額核與卷附稅務電子閘門財產所得調件明細表全年
    度薪資所得相符。本院審視被上訴人所受之傷勢部位、程度等情所可能引起的身
    體不適及治療必要，認請假二日尚屬妥適，應予准許。至於被上訴人請假事由雖
    分別屬「特休」及「補休」，惟係因考量以此名義請假始不致於影響全勤獎金，
    而特休屬被上訴人資深員工之福利，補休則是利用加班的時間轉換，均屬可以金
    錢換算之福利等語，均為上訴人所不爭執，從而其抗辯被上訴人並無薪資損失云
    云，即不足採。
(三)、增加生活上需要：被上訴人主張因頭部疼痛無法照料幼兒，又擔心再被恐嚇，所
    以將幼兒託付予親友代為照料，託嬰費用為六千元，固據其提出收據一紙為證。
    然查被上訴人本屬職業婦女，於上班期間幼兒即有託付他人照料之必要，自難認
    係因頭部受傷及遭恐嚇後，另外所發生託嬰之需求，故其支出此費用，難認與上
    訴人之加害行為有相當因果關係存在，不應准許。
(四)、精神慰撫金：按慰藉金之賠償以人格權遭受侵害，使精神上受有痛苦為必要，至
    其核給之標準固與財產上損害之計算不同，惟非不可斟酌雙方身分、資力與加害
    程度，及其他各種情形核定相當之數額；換言之，以人格權遭遇侵害，受有精神
    上之痛苦，而請求慰藉金之賠償，其核給之標準，須斟酌雙方之身分、資力與加
    害程度及其他各種情形核定相當之數額。且所謂「相當」，應以實際加害情形與
    其名譽影響是否重大及被害人之身分、地位與加害人之經濟情況等關係定之（最
    高法院四十七年臺上字第一二二一號及五十一年臺上字第二二三號判例參照）。
    本院審酌上訴人現年四十九歲，國中畢業，名下有土地三筆及房屋一棟；被上訴
    人現年三十三歲，專科畢業，名下有房屋一棟、土地二筆及投資三筆等情，復有
    稅務電子閘門財產所得調件明細表二份為證；及被上訴人受傷處屬頭部，且遭上
    訴人恐嚇致其身心均受有相當程度之創傷、因此傷勢可能產生對正常生活之影響
    及上訴人加害之程度等情狀，茲認本件被上訴人所請求精神慰撫金二十五萬元尚
    嫌過高，應予核減為五萬元，方屬公允，逾此數額之請求，為無理由，不應准許
    。
(五)、本件被上訴人主張所受之傷勢，係以刑事判決援引聖若瑟醫院診斷證明書記載之
    「頭部外傷、顏面挫傷」（詳見警卷第七頁）之原因事實為基礎，並非以其另受
    有「腦震盪」之傷勢為據，故上訴意旨指摘惠德醫院所出具記載有「頭部外傷併
    腦震盪」之診斷證明書係屬偽造云云，即與判決基礎無涉。其次，被上訴人係受
    上訴人故意之傷害及恐嚇行為加害致受有損害，並非因發生口角爭執直接造成，
    因此被上訴人對於損害之發生並無共同原因存在，應無民法第二百十七條過失相
    抵原則之適用（最高法院六十八年台上字第九六七號判例參照），故上訴意旨認
    兩造因發生爭執之結果，被上訴人應就其損害之發生與有過失云云，於法要難謂
    合，應予敘明。
六、末按給付無確定期限者，債務人於債權人得請求給付時，經其催告而未為給付，
    自受催告時起，負遲延責任。其經債權人起訴而送達訴狀，或依督促程序送達支
    付命令，或為其他相類之行為者，與催告有同一之效力；遲延之債務，以支付金
    錢為標的者，債權人得請求依法定利率計算之遲延利息；應付利息之債務，其利
    率未經約定，亦無法律可據者，週年利率為百分之五，民法第二百二十九條第二
    項、第二百三十三條第一項前段及第二百零三條分別定有明文。查本件起訴狀繕
    本已於九十三年六月十五日送達被告（見本院九十三年度簡附民字第五○號刑事
    卷宗第十一頁，原審誤認於九十二年六月十五日送達，容有疏誤），從而，被上
    訴人依侵權行為法律關係，訴請上訴人賠償五萬一千四百七十六元，及自起訴狀
    繕本送達翌日即九十三年六月十六日起至清償日止，按週年利率百分之五計算之
    遲延利息，為有理由，應予准許。逾此部分利息之請求，即非有據，應予駁回。
    原審命上訴人給付被上訴人前開賠償金額，及自九十二年六月十六日日至清償日
    止，按週年利率百分之五計算之利息，為上訴人敗訴判決部分，自有未洽，上訴
    人上訴意旨就此部分指摘原判決不當，求予廢棄改判，為有理由。至於前揭應准
    許部分，原審為被上訴人勝訴之判決，經核並無違誤，上訴人上訴意旨就此部分
    仍執陳詞，指摘原判決不當，求予廢棄，為無理由，應駁回其上訴。
七、據上論結，本件上訴為一部有理由，一部無理由，依民事訴訟法第四百三十六條
    之一第三項、第四百四十九條第一項、第四百五十條、第七十九條，判決如主文
    。
中　　　華　　　民　　　國　　九十四　　年　　 三 　　月　　  十八　　　日
                             臺灣高雄地方法院民事鳳山分庭
                                     審判長法官  王伯文
                                     法      官  郭文通
                                     法      官  李代昌
正本係照原本作成。
本判決不得上訴。
中　　　華　　　民　　　國　　 九十四 　　年　　 三 　　月　 　十八 　　　日
                                         法院書記官 鍾錦祥
